臺灣士林地方法院民事判決
111年度重訴字第101號
原      告  同皇企業有限公司

法定代理人  黃英良  
訴訟代理人  蔡宜蓁律師
被      告  財政部臺北國稅局

法定代理人  宋秀玲  


訴訟代理人  林昱均  
上列當事人間分配表異議之訴事件，本院於民國111年7月5日言
詞辯論終結，判決如下：
    主  文
原告之訴駁回。
訴訟費用由原告負擔。
    事實及理由
壹、程序事項
本件原告之法定代理人，於訴訟程序中，已由黃王秀鶴變更為
  黃英良，其具狀聲明承受訴訟（見本院卷第130、134-136頁）
  ，核無不合，應予准許，合先敘明。
本院民事執行處109年度司執字第21126號強制執行事件（下稱
  系爭執行事件）於民國110年10月13日所制作之分配表（下稱
  系爭分配表），定於同年11月25日為分配期日實行分配。而原
  告前已於110年11月23日具狀就系爭分配表所載關於被告之部
  分營業稅債權聲明異議，並於同年12月6日（同年月5日為星期
  日，依民法第122條規定，以次日代之）提起本件分配表異議
  之訴，復於同日向執行處為起訴之證明（見本院卷第118-121
  頁）等情，業經本院調閱系爭執行事件卷宗查明無誤。是原告
  提起本件分配表異議之訴，核與強制執行法第39條第1項、第4
  1條第1項前段、第3項前段規定相符，被告指稱原告未於分配
  期日起10日內向執行法院為起訴之證明，而謂其分配表異議之
  訴不合法云云，並不可採。
貳、實體事項　　
原告主張：系爭分配表次序1雖列計被告之營業稅債權為新臺幣
  （下同）4588萬1600元。然依公寓大廈管理條例第4條第2項規
  定，本件拍賣標的物既屬區分所有之大廈建物，客觀上區分所
  有之房屋部分與其坐落基地本無法分別拍賣，不應屬於得分別
  標價、合併拍賣之範圍，且拍賣標的物均係債務人一人所有，
  依實務之交易習慣，房地應併計單一價格以為出售，執行法院
  於合併拍賣後，應就各房地重新鑑價，然其卻逕沿用原鑑價價
  格就各區分所有建物與土地分別標價以為各建物、土地標的之
  拍賣底價，致建物及土地價格之比例，與市場行情及被告向來
  計稅標準，明顯過高而相差甚遠。拍定人因而依該底價投標拍
  定，被告即不應依拍定之區分所有建物房屋之拍定價格核課營
  業稅，而應依時價認定成交價格，進行實質課稅，否則即有差
  別待遇，違反納稅者權利保護法規定。本件性質上既等同房地
  合併計價，依加值型及非加值型營業稅法施行細則（下稱營業
  稅法施行細則）第21條規定，應評價為合併銷售，其計算依據
  應依房屋評定標準價格占土地公告現值及房屋評定標準價格總
  額之比例，計算定著物部分之銷售額，課徵營業稅。依此計算
  ，本件土地佔總價比例應為89.38％，房屋比例為10.62％，依此
  計算出之房屋營業稅（土地部分依法不再課徵營業稅）僅為11
  75萬1030元。然依執行法院拍定結果，執行標的之區分所有建
  物與土地價格比例，竟然成為46：54，顯然不符合真實市價。
  是被告就差額3413萬0570元（下稱系爭分配差額）之營業稅，
  應自系爭分配表剔除。況且依加值型及非加值型營業稅法（下
  稱營業稅法）第17條之規定，被告機關本得查定時價，以時價
  為銷售額之認定，是本件房屋之成交價格既然與市價偏離而過
  高，被告自應加以調查調整等語。並聲明：系爭分配表上次序
  1之系爭分配差額部分應予剔除。
被告則以：營業稅法施行細則第21條前段所定土地及其定著物
  房屋合併銷售時，應依房屋評定標準價格（含營業稅）占土地
  公告現值及房屋評定標準價格（含營業稅）總額之比例，計算
  定著物部分之銷售額者，僅限於營業人合併出售時未就銷售土
  地及房屋各別申報售價時始有適用。本件執行標的之區分所有
  建物房屋與坐落基地係分別標定價格拍賣，且經分別標明價額
  拍定，伊就應課稅之房屋部分，依而營業稅法施行細則第47條
  第4項、法院行政執行機關及海關拍賣或變賣貨物課徵營業稅
  作業要點（下稱課徵營業稅作業要點）第4點，就法院所通知
  之執行標的房屋拍定價額計算營業稅額，自無違誤。且本件執
  行法院標定房屋、土地價格，拍定人分別以各自價額拍定房屋
  、土地，可認買賣雙方合意以此價格成交，此即為市場真實成
  交價額，並無市場價格而有顯著偏低之情形，是伊無法恣意調
  整等語，資為抗辯。並聲明：原告之訴駁回。
查本件拍賣標的物經執行法院公告分別標定底價，合併拍賣，
  並未經原告異議而由投標人就房屋、土地分別按執行法院標定
  底價出價拍定，嗣被告所屬內湖分處依稅捐稽徵法第6條、營
  業稅法施行細則第47條第4項、課徵營業稅作業要點第4點等規
  定，依執行處通知之建物拍定金額計算營業稅額為4588萬1600
  元等情，有系爭分配表、執行處通知、執行處函、被告函等件
  在卷可佐，且經本院調閱系爭執行事件卷宗查閱屬實。而被告
  認為執行法院既以分別標價，合併拍賣之方式拍賣貨物，自無
  須適用原告所述之計算方式，為原告所爭執。是本件爭點厥為
  ：本件拍賣情形，是否應適用營業稅法施行細則第21條規定，
  另行查定拍定建物之價格？
茲析述本院得心證之理由如下： 
㈠按營業人以土地及其定著物合併銷售時，除銷售價格按土地與
  定著物分別載明者外，依房屋評定標準價格占土地公告現值及
  房屋評定標準價格總額之比例，計算定著物部分之銷售額，營
  業稅法施行細則第21條定有明文。該規定已明定土地及其定著
  物合併銷售時，倘銷售價格已按土地與定著物分別載明者，即
  應依其載明之價格分別計算其銷售額。考其立法意旨，當係因
  營業人出售房屋土地，經常合併銷售，僅以單一總價成交，而
  又僅有房屋依法需課徵營業稅。而房屋土地合併以單一總價出
  售時，其房屋、土地各自價額，既然未經買賣交易雙方合意分
  別標定，方才引入稅捐機關作為課徵房屋稅、土地增值稅等其
  他稅捐，而訂定之房屋、土地價值評定機制，以為查定。然若
  交易雙方已經就房屋、土地各別具體合意交易價格者，則除非
  該合意之價格有所通謀虛偽不實，否則，自無再另行以補充之
  價格評定機制評定以為稅基。依此規定所定查定稅基之方法，
  係基於交易當事人真實成交而申報之價格，或主管機關已掌握
  之價格評定資訊而為，明顯符合核實課稅，量能課稅之原則，
  並無違背母法或公平課稅之原則。經查，本件拍賣標的物雖係
  合併拍賣，然均係分別標價，有本院民事執行處通知暨拍賣公
  告附表（本院卷第192-197頁）在卷可考。依上規定，本件土
  地上之定著物即執行標的區分所有建物房屋之營業稅課徵當應
  適用營業稅法施行細則第21條之除外規定，即依合併銷售，然
  已分別載明之房屋定著物價格計算其營業稅，無適用原告所述
  計算方式之餘地，是原告此部分之主張顯不可採。被告計算之
  營業稅額並無違誤。
㈡原告雖另稱依公寓大廈管理條例第4條第2項規定，本件拍賣標
  的物不得分別拍賣，亦不應屬於得分別標價、合併拍賣之範疇
  ，故不得適用營業稅法施行細則第21條所定除外規定云云，然
  不得分別拍賣與是否得分別標價係屬二事，尤難執此即謂執行
  法院不得分別標價，而為拍賣。且按建築物及其基地同屬於債
  務人所有者，得併予查封、拍賣；拍賣不動產，執行法院應命
  鑑定人就該不動產估定價格，經核定後，為拍賣最低價額；執
  行法院定底價時，應詢問債權人及債務人之意見，強制執行法
  第75條第3項、第80條、第113條準用同法第70條第2項分別定
  有明文。是有關拍賣價格及是否分別標價亦係執行法院依法律
  規定代債務人出價訂定，債權人並得對之陳述意見，如有損債
  權人之權益，債權人自得聲明異議以資救濟。而查本件原告未
  於執行法院第二次公告分別標定底價，合併一標拍賣執行標的
  建物、土地時，於拍賣期日前以書狀聲明異議，依上說明，自
  應認其亦認同此等拍賣條件。執行法院代債務人指定建物、土
  地各別底價拍賣，即等同營業人出售商品之出價，而拍定人依
  照各自建物、土地底價來投標，即等同同意以該價額承買，因
  此形成之拍定價格，且執行法院所為執行程序，並無通謀虛偽
  之可能，其拍定價格當然即屬於得用以核課稅捐基礎之成交價
  格。原告身為債權人，於拍定後始主張分別標價之底價與市場
  行情相差甚遠，而要求再於總價範圍內，調整個別應課稅品項
  之商品價格，自非可採。
㈢至原告稱拍定之價格與市場行情及被告向來計稅標準相差甚遠
  ，被告即不應依此課營業稅，而應依時價認定，進行實質課稅
  ，否則即有差別待遇，違反納稅者權利保護法規定云云。按所
  謂時價係指當時市場正常交易之價格，而營業稅之課徵係以人
  民在私經濟活動結果為標的，是稅法上有關課稅要件事實之判
  定，原則上即應尊重人民在私法上權利義務歸屬之形成自由。
  經查，本件拍賣標的物，前均經鑑定人估定價格，且拍定之金
  額均與鑑定人估定之價格相符，顯見執行法院所定之拍賣價格
  及本件拍定價格，已難謂與市場正常交易之價格不相當。又本
  件投標人亦係按執行法院所定土地及建築物底價分別出價，為
  買賣契約自由出價之行為，其所反映之土地及建築物價額，自
  係有實質效果意思之競標行為，難謂有虛偽不實之情事。因此
  所形成之價格，即不能不認為亦係實際交易之時價，故以之計
  算核課營業稅，自難謂與實質經濟狀態不合，違反實質課稅原
  則或課稅公平，被告尚無擅自調整拍定銷售額之理由。況營業
  稅之銷售額推計方法本存在有多數，應依具體各案情狀選擇最
  適者，乃推計課稅之本質，是營業稅法施行細則第21條就相同
  總價之拍賣經濟事實，因有無分別標價明定有不同之計算方式
  ，既然均是基於交易當事人間，有無就為交易標的之定著物房
  屋形成明確之成交價格以為區別，既然符合核實查定商品之市
  場成交價格，以形成稅基之立法目的，自無逾越母法之授權，
  更難謂有何差別待遇可言，原告主張，均不可採。
㈣再者，營業稅法第17條規定：營業人以較時價顯著偏低之價格
  銷售貨物或勞務而無正當理由者，主管稽徵機關得依時價認定
  其銷售額，乃係針對高價低售，以逃避稅捐，侵蝕國家稅收之
  行為，所為查察規定，並無授權稅捐稽徵機關，對於其認定並
  無低於市價之交易行為，再以職權認定交易價格過高，而減免
  稅捐之權限。原告以：被告得依營業稅法第17條規定，逕行調
  整本案拍定之建物價格，以符合市場行情云云，亦屬無據。
從而，原告依強制執行法第41條第1項前段規定，請求將系爭分
  配表中之系爭分配差額予以剔除，為無理由，應予駁回。
本件判決基礎已臻明確，兩造其餘攻防方法、陳述及訴訟資料
  ，經本院審酌後，核與判決結果不生影響，爰不逐一論列，附
  此敘明。
據上論結，本件原告之訴為無理由，爰判決如主文。　
中　　華　　民　　國　　111 　年　　7 　　月　　26　　日
                  民事第三庭  法  官  王沛雷
以上正本係照原本作成。
原告如對本判決上訴，應於判決送達後20日內向本院提出上訴狀
，若委任律師提起上訴者，應一併繳納上訴審裁判費，否則本院
得不命補正逕行駁回上訴。
中　　華　　民　　國　　111 　年　　7 　　月　　26  　日
                              書記官  邱筱菱